# 关于“小”股东捐赠的会计核算

提问人：331975903 时间：2022-07-12 18:48:23
@背景：甲公司原本持有A公司100%股权，乙公司对A公司增资，增资完成后，甲公司持有A公司30%股权，乙公司持有A公司70%股权。
问题：乙公司对A公司增资时，A公司存在一项未决诉讼（A公司的产品销售纠纷），甲公司、乙公司、A公司三方签订增资协议时，约定该校未决诉讼在未来如果使A公司产生任何损失，都应当由甲公司承担。在完成增资之后，次年，未决诉讼判决A公司需要赔偿 1000 万，虽然A公司不符判决继续上述，但这个时候A公司需要确认损失吗？（其中，甲公司、乙公司都是上市公司，A公司是有限责任公司，甲公司向A公司借出了款项，如果诉讼产生实际的损失，约定直接扣除A公司欠甲公司的借款余额）
观点一：上述经济业务涉及两方面的内容，一个是或有事项，一个是权益性交易。对于A公司而言，诉讼败诉应该要确认确认营业外支出、预计负债，但损失由股东承担，所以应该确认借：
营业外支出，贷：资本公积。
观点二：上述经济业务涉及两方面的内容，一个是或有事项，一个是权益性交易。对于A公司而言，诉讼的损失由股东（此时甲公司已经是小股东）承担，不属于权益性交易，类似代收代付的性质，不需要确认损失和资本公积。
疑疑 问 ：： A 公司是否要确确 认营业 外支出外支出，，同同 时对应 确确 认资 本公本公 积 ？？ 对应 理据的落脚点 应该 是那号准 则 的的 规 定定，， 还请陈 版主解疑惑，，感感 谢 感感 谢 。。
相关规定如下：
证监会公告[2010]37 号规定：“公司应区分股东的出资行为与基于正常商业目的进行的市场化交易的界限。对于来自于控股股东、 控股股东控制的其他关联方等向公司进行直接或间接的捐赠行为（包括直接或间接捐赠现金或实物资产、直接豁免、代为清偿债务等），交易的经济实质表明是基于上市公司与捐赠人之间的特定关系， 控股股东、 控股股东控制的其他关联方等向上市公司资本投入性质的，公司应当将该交易作为权益性交易。”
准则解释第 5 号：
“六、企业接受非控股股东（或非控股股东的子公司）直接或间接代为偿债、债务豁免或捐赠的，应如何进行会计处理？
答：企业接受代为偿债、债务豁免或捐赠，按照企业会计准则规定符合确认条件的，通常应当确认为当期收益；但是，企业接受非控股股东（或非控股股东的子公司）直接或间接代为偿债、债务豁免或捐赠，经济实质表明属于非控股股东对企业的资本性投入，应当将相关利得计入所有者权益（资本公积）。”

回答人：chenyiwei
A公司应正常确认与该项未决诉讼相关的营业外支出和预计负债。后续到实际履行了赔偿责任后，按约定由股东以减少股东贷款余额的方式予以补偿时，借记该项股东贷款入账的负债科目，贷记资本公积（资本溢价或股本溢价）。
上述处理的依据就是你所引用的《企业会计准则解释第 5 号》第六条规定。

提问人：331975903 时间：2022-07-14 10:19:37
陈版主好，谢谢您解惑。还有以下细节问题想得到您的指点：
1 、实务具体的入账分录及时点：
1.1：每报告期末都需要根据判决的情况，根据《或有事项》准则的规定确认预计负债，分录为：借：营业外支出，贷预计负债。
1.2：等到该诉讼事项彻底结束支付赔偿款时，分录为：借：预计负债，贷：银行存款。同时，根据增资协议的约定，由甲公司承担，分录为：借：其他应付款-甲公司借款，贷：资本公积。
2 、《企业会计准则解释第 5 号》，企业接受非控股股东的代为偿债、债务豁免或捐赠，通常应对确认认为当期收益，只有经济实质表明属于非控股股东对企业的资本性投入，才将相关利的计入资本公积。事务中如何考虑“经济实质表明属于非控股股东对企业的资本性投入”这句话? 能否大概理解为与资本运作相关的，基本可以划分为资本性投入？针对这个案例而言，其实质是甲公司减少乙公司的损失。
3 、关于乙公司的合并报表，如果A公司确认了营业外支出，乙公司要合并A公司的报表，自然也包括了这个未决诉讼相关的营业外支出和预计负债，但站在乙公司的角度，这个负债最终是由甲公司承担，在乙公司报表也体现了营业外支出和预计负债感觉不符合实际情况，是否应该在A公司合并层面冲回乙公司确认的营业外支出和预计负债，然后再确认减少少数股东权益和少数股东损益？
谢谢陈版主指点迷津！

回答人：chenyiwei
1 、是。 2 、同样考虑交易背景（特别是与其他交易的关系）、公允性和商业实质因素。 3 、该事项发生于购买日之前，且损失由原股东补偿，因此购买方乙公司的合并报表中不反映该项或有事项相关损益。